臺灣臺東地方法院刑事判決
111年度重訴字第2號
公  訴  人  臺灣臺東地方檢察署檢察官
被      告  潘弈成


選任辯護人  黃絢良律師
上列被告因違反槍砲彈藥刀械管制條例案件，經檢察官提起公訴
（111年度偵字第1343號、第2259號），本院判決如下：
    主  文
潘弈成犯如附表一編號1、2所示之各罪，各處如附表一編號1、2
主文欄所示之刑及沒收。應執行有期徒刑貳年，併科罰金新臺幣
陸萬元，罰金如易服勞役，以新臺幣壹仟元折算壹日。緩刑伍年
，緩刑期間付保護管束，並應於本判決確定之日起貳年內，向指
定之政府機關、政府機構、行政法人、社區或其他符合公益目的
之機構或團體，提供壹佰肆拾小時之義務勞務，及參加法治教育
課程參場次。沒收部分併執行之。
    事  實
一、潘弈成明知可發射金屬或子彈具有殺傷力之空氣槍，係槍砲彈
    藥刀械管制條例所列管之違禁物，非經主管機關許可不得擅自
    製造、持有，竟未經許可，分別於下列時間、地點，為下列
    犯行：
（一）潘弈成於民國109年4月間某日，基於非法製造具殺傷力空
      氣槍之犯意，在臺東縣○○鄉○○村○○路00號其住處，使用手
      機上網至露天拍賣網站向「SPG極限國際」商場之賣家，
      以新臺幣（下同）7萬元之價格，購得空氣槍1枝及彈簧1
      批，隨即於購得後某日，以換裝彈簧之方式，將該空氣槍
      製造為具殺傷力之空氣槍1枝（槍枝管制編號：000000000
      0號，下稱A槍；起訴書誤載槍枝編號部分，業經公訴人當
      庭更正，下同），並自該時起持有之，復存放於上址住處
      。
（二）潘奕成另於109年1月間某日，基於非法持有具殺傷力空氣
      槍之犯意，向其學長李育丞，以2萬6000元之價格，購得
      具殺傷力之空氣槍1枝（槍枝管制編號：0000000000號，
      下稱B槍），並自該時起持有之，復存放在臺東縣鹿野鄉
      五十三甲雞寮。
（三）嗣經警於111年3月16日上午8時37分許、同日上午11時52
      分許，持本院核發之搜索票，分別前往潘奕成上址住處、
      雞寮執行搜索，當場扣得如附表二編號1至11所示之A、B
      槍等物，而查悉上情。
二、案經屏東縣政府警察局枋寮枋分局報告臺灣臺東地方檢察署
    檢察官偵查起訴。
    理  由
壹、證據能力：
一、按「法院或檢察官得囑託醫院、學校或其他相當之機關、團
    體為鑑定，或審查他人之鑑定，並準用第203 條至第206 條
    之1 之規定…」、「鑑定之經過及其結果，應命鑑定人以言
    詞或書面報告。」，刑事訴訟法第208 條第1 項前段、第20
    6條第1 項分別定有明文。是經法院或檢察官囑託相當之機
    關為鑑定後，經鑑定人以書面報告其鑑定之結果者，即屬同
    法第159 條第1 項「被告以外之人於審判外之言詞或書面陳
    述，除法律有規定者外，不得作為證據。」中所謂之「法律
    有規定者」，不受該條項規定「不得作為證據」之限制（最
    高法院96年度台上字第6842號、第4177號判決意旨參照）。
    本判決以下所引用有關扣案之空氣槍是否具殺傷力之相關鑑
    定書，係檢察官囑託專業機構所為之鑑定，依上開說明，該
    書面報告均有證據能力。
二、被告以外之人於審判外之陳述，雖不符刑事訴訟法第159條
    之1至之4等4條之規定，而經當事人於審判程序同意作為證
    據，法院審酌該言詞陳述或書面陳述作成時之情況，認為適
    當者，亦得為證據；當事人、代理人或辯護人於法院調查證
    據時，知有刑事訴訟法第159條第1項不得為證據之情形，而
    未於言詞辯論終結前聲明異議者，視為有前項之同意，同法
    第159條之5定有明文。查本判決所引用被告以外之人於審判
    外之言詞或書面陳述，雖均屬傳聞證據，惟檢察官、被告潘
    弈成及辯護人於本院言詞辯論終結前均同意或未爭執其證據
    能力，本院審酌上開證據資料製作時之情況，尚無違法不當
    之瑕疵，亦認為以之作為證據應屬適當，認依上開規定均有
    證據能力。
貳、實體部分：
一、認定事實之理由及所憑證據：
（一）上開犯罪事實，迭據被告於警詢、偵查及本院審理期日坦
      承不諱（偵卷1第9頁至第11頁、第13頁至第17頁、偵卷2
      第155頁至第159頁、本院卷第62頁至第63頁、第163頁、
      第166頁），並有屏東縣政府警察局枋寮分局搜索扣押筆
      錄、扣押物品目錄表（偵卷1第73頁至第81頁、偵卷2第69
      頁至第77頁、偵卷1第95頁至第101頁、偵卷2第91頁至第9
      7頁）、屏東縣政府警察局空氣槍動能初篩報告表（偵卷1
      第125頁至第131頁、偵卷2第99頁至第105頁）、刑案現場
      照片（偵卷1第139頁至第147頁、偵卷2第113頁至第121頁
      ）、通訊軟體Line對話紀錄截圖（偵卷1第25頁至第45頁
      、偵卷2第25頁至第45頁）、手機內槍枝、子彈及彈匣照
      片截圖（偵卷1第47頁至第55頁、偵卷2第47頁至第55頁）
      、本院111年度聲搜字第76號搜索票（偵卷1第69頁至第71
      頁、偵卷2第65頁至第67頁）、屏東縣政府警察局槍枝性
      能檢測報告表（偵卷1第109頁至第121頁）、扣押物責付
      保管單（偵卷1第137頁、偵卷2第111頁）、扣押物品清單
      暨扣押物品照片（偵卷1第177頁至第190頁）、內政部111
      年6月16日內授警字第1110872072號覆函（偵卷2第209頁
      至第210頁）、本院扣押物品清單（本院卷第23頁至第27
      頁）等證在卷可稽，此外並有扣案如附表二編號1、2所示
      之空氣槍2枝可資佐證。
（二）其次，扣案如附表二編號1、2所示之空氣槍各1枝，經送
      內政部警政署刑事警察局以檢視法、性能檢驗法及動能測
      試法鑑定，其鑑定結果為：「①送鑑空氣長槍1支（槍枝管
      制編號：0000000000號，研判係非制式空氣槍，以外接高
      壓鋼瓶內氣體為發射動力，經以鉛彈測試3次，其中鉛彈
      （口徑5.5mm、質量1.652g），最大發射速度為221.2公尺
      /秒，計算其動能為40.41焦耳，換算其單位面積動能為17
      0.0焦耳/平方公分。②送鑑空氣長槍1支（槍枝管制編號：
      0000000000號，研判係非制式空氣槍，以外接高壓鋼瓶內
      氣體為發射動力，經以鉛彈測試3次，其中鉛彈（口徑7.6
      2mm、質量2.933g），最大發射速度為228.6公尺/秒，計
      算其動能為76.63焦耳，換算其單位面積動能為168.0焦耳
      /平方公分。」，內政部警政署刑事警察局111年5月18日
      刑鑑字第1110035007號鑑定書（偵卷1第103頁至第108頁
      、偵卷2第195頁至第200頁）在卷可憑。而依據司法院秘
      書長81.6.11秘台廳（二）字第06985號函釋示：殺傷力的
      標準為在最具威力的適當距離，以彈丸可穿入人體皮肉層
      之動能為基準，而參照（一）日本科學警察研究所研究結
      果，彈丸單位面積動能達20焦耳/平方公分，則足以穿入
      人體皮肉層，（二）內政部警政署刑事警察局對活豬作射
      擊測試結果，彈丸單位面積動能達24焦耳/平方公分，則
      足以穿入豬隻皮肉層，（三）美國軍醫總署定義為彈丸撞
      擊動能達58呎磅（約為78.6焦耳），則足以使人喪失戰鬥
      能力。本件扣案如附表二編號1、2所示之空氣槍各1枝（A
      、B槍）之動能測試結果，其單位面積動能分別高達170.0
      焦耳/平方公分、168.0焦耳/平方公分，堪認均具有殺傷
      力無訛。從而，被告前開任意性自白均與事實相符，而堪
      可採信。
（三）綜上所述，本案事證明確，被告上開非法製造具殺傷力空
      氣槍、非法持有具殺傷力空氣槍等犯行，均堪認定，應予
      依法論罪科刑。
二、論罪科刑：
（一）被告行為後，槍砲彈藥刀械管制條例第8條業於109年6月1
      0日修正公布，並於同年月12日生效施行。惟修正前之槍
      砲彈藥刀械管制條例第8條所規範之槍砲為「鋼筆槍、瓦
      斯槍、麻醉槍、獵槍、空氣槍或第4條第1項第1款所定其
      他可發射金屬或子彈具有殺傷力之各式槍砲者」；修正後
      規範之槍砲為「制式或非制式鋼筆槍、瓦斯槍、麻醉槍、
      獵槍、空氣槍或第4條第1項第1款所定其他可發射金屬或
      子彈具有殺傷力之各式槍砲者」，參以同條例第4條之修
      正理由，新法修正槍砲之定義，係使特定類型槍砲之管制
      範圍明確及於所有具殺傷力之制式及非制式槍砲。被告所
      製造、持有之扣案空氣槍，無論適用新法或舊法，均屬槍
      砲彈藥刀械管制條例第8條所規範之槍砲，對被告並無有
      利或不利之情形，自無庸為新、舊法比較，應依一般法律
      適用原則，逕行適用裁判時之法律即修正後槍砲彈藥刀械
      管制條例第8條規定論處，先予敘明。
（二）按槍砲彈藥刀械管制條例第8條第1項之罪所謂「製造」，
      係包括創製、改造、組合、混合及化合等行為而言，修理
      亦屬製造行為之一種；凡將原不具有殺傷力之槍枝予以改
      造或加工，致改變其原有性能或屬性，使成為可發射子彈
      具有殺傷力之槍枝，或使原已具殺傷力之槍枝增強其殺傷
      威力者均屬之（最高法院101年度台上字第2063號判決意
      旨參照）。又所謂製造，包括創製、改造、組合、混合、
      化合等行為在內，已損壞之零件加以修理亦屬製造（最高
      法院86年度台上字第7558號判決意旨參照）。是核被告於
      事實一（一）所為，係犯槍砲彈藥刀械管制條例第8條第1
      項之非法製造空氣槍罪；於事實一（二）所為，係犯槍砲
      彈藥刀械管制條例第8條第4項之非法持有空氣槍罪。被告
      於事實一（一）製造空氣槍後持有之低度行為，應為製造
      之高度行為所吸收，不另論罪。被告所犯上開2罪，犯罪
      之時間互有差異，行為或有不同，客觀上顯均係各別起意
      所為，均應予分論併罰。
（三）按槍砲彈藥刀械管制條例第8條第6項規定：「犯第1項、
      第2項或第4項有關空氣槍之罪，其情節輕微者，得減輕其
      刑」。查被告以更換彈簧方式，製造具殺傷力之空氣槍，
      以及持有本案空氣槍2枝等行為，雖有害於社會秩序及公
      眾安全，惟考量其於取得前開空氣槍後，僅係放置於住處
      或雞寮內收藏，並未持以更犯他罪，卷內亦無證據證明被
      告有持已用於其他犯罪使用，而其僅有製造、持有空氣槍
      各1枝，情節顯較大量製造、生產具殺傷力空氣槍之工廠
      或商家輕微，再衡以被告罹有輕度精神發育遲緩之症狀，
      現在家中幫忙養雞（詳後述），有正當工作，與一般擁槍
      自重或持以犯罪者不同，對於社會後續潛在之危險較低，
      惡性程度相對輕微，爰就上開非法製造空氣槍罪、非法持
      有空氣槍罪，均依槍砲彈藥刀械管制條第8條第6項規定減
      輕其刑。
（四）按犯本條例之罪自首，並報繳其持有之全部槍砲、彈藥、
      刀械者，減輕或免除其刑；其已移轉持有而據實供述全部
      槍砲、彈藥、刀械之來源或去向，因而查獲者，亦同；又
      犯本條例之罪，於偵查或審判中自白，並供述全部槍砲、
      彈藥、刀械之來源及去向，因而查獲或因而防止重大危害
      治安事件之發生者，減輕或免除其刑，槍砲彈藥刀械管制
      條例第18條第1項、第4項前段，分別定有明文。查被告係
      因警察持搜索票前往其住處及雞寮搜索而查獲，並無自首
      並報繳之情；又被告雖於偵查及審理中自白前開犯行，並
      供稱其空氣槍分別係向「SPG極限國際」商場賣家、李育
      丞所購得，然尚無因其供述而查獲相關涉案者或因而防止
      重大危害治安事件之發生，此有屏東縣警察局枋寮分局11
      1年9月22日枋警偵字第11131598100號函在卷可稽（本院
      卷第149頁），核與上開規定減輕或免除其刑之要件不符
      。
（五）再按刑法第59條所規定之酌量減輕其刑，係裁判上之減輕
      ，必以犯罪之情狀可憫恕，認為宣告法定最低度之刑猶嫌
      過重者，始有其適用。如別有法定減輕之事由，應先依法
      定減輕事由減輕其刑後，科以最低刑度，猶嫌過重時，始
      得為之（最高法院99年度台上字第5999號、100年度台上
      字第744號判決意旨參照）。又刑法第59條規定犯罪之情
      狀可憫恕者，得酌量減輕其刑，其所謂「犯罪之情狀」，
      與同法第57條規定科刑時應審酌之一切情狀，並非截然不
      同之領域，於裁判上酌減其刑時，應就犯罪一切情狀（包
      括第57條所列舉之10款事項），予以全盤考量，審酌其犯
      罪有無可憫恕之事由（即有無特殊之原因與環境，在客觀
      上足以引起一般同情，以及宣告法定低度刑，是否猶嫌過
      重等等），以為判斷（最高法院95年度台上字第6157號判
      決意旨參照）。查被告前開非法製造、持有空氣槍各1枝
      ，固對社會法益造成侵害，惟考量被告犯後迭於警詢、偵
      查、本院準備程序及審理期日中坦認全部犯行，本院審酌
      其行為時年齡尚輕，於本案之前並無任何刑事前科紀錄，
      有臺灣高等法院被告前案紀錄表在卷可稽，素行良好，因
      一時思慮欠周而為本案犯行，其持有之動機、目的，僅因
      好奇作為個人收藏使用，業經被告於偵查、本院審理中陳
      明在卷（偵卷2第157頁、本院卷第63頁、第166頁），而
      卷內亦無證據足認被告有何其他持槍進行犯罪之情形，對
      於社會治安之危險性非鉅；再參諸被告罹有輕度精神發育
      遲緩，智商範圍約於55至69之間，此有中華民國身心障礙
      證明（障礙等級：輕度，障礙類別：第1類【b117.1】，I
      CD診斷：F70【06】）、身心障礙鑑定表分類節錄文件及A
      +醫學百科資料在卷可稽（偵卷1第149頁、本院卷第89頁
      至第91頁）；就被告於事實一（一）所犯非法製造空氣槍
      之犯行，若處以依槍砲彈藥刀械管制條例第8條第6項規定
      減輕後之法定最低度刑，猶嫌過重，在客觀上足以引起一
      般人之同情，確有情輕法重之失衡現象，而顯有堪可憫恕
      之情狀，為使其量刑斟酌至當，符合比例原則，爰依刑法
      第59條規定酌量遞予減輕其刑。
（六）爰審酌被告明知具殺傷力之空氣槍，係槍砲彈藥刀械管制條
      例所列管之物，仍未經許可貿然以前開方式製造、持有如附
      表二編號1、2所示之空氣槍，對於社會秩序及他人之生命
      、身體安全，已造成潛在之危險與不安，所為實有不該；
      惟考量被告之前並無任何刑事前科紀錄，有前揭前案紀錄
      表在卷可稽，素行尚佳，犯後迭於警詢、偵查、本院準備
      程序及審理期日坦承全部犯行，態度良好，兼衡酌其本案
      各次犯罪之動機、目的、情節，及其非法製造、持有空氣
      槍之數量、期間；暨被告陳稱其教育程度為高中畢業，現
      在家中幫忙養雞工作，每月收入約2萬5000元，未婚，家
      中無需扶養之親人，其領有中華民國身心障礙證明，學習
      上有困難，以及檢察官、被告、辯護人就本案科刑範圍所
      表示之意見等一切情狀，分別量處如主文所示之刑及諭知
      罰金如易服勞役之折算標準；並審酌被告所犯各罪之犯罪
      類型、罪質及刑法第51條數罪併罰定執行刑之立法所採之
      限制加重原則，兼衡以各罪之犯罪時間間隔、被告整體犯
      行之應罰適當性及所犯各罪對於社會之整體危害程度等情
      狀，定其應執行之刑及諭知罰金如易服勞役之折算標準。
（七）被告未曾因故意犯罪受有期徒刑以上刑之宣告，有前揭前
      案紀錄表在卷可稽，素行尚佳，其僅因一時失慮，致罹刑
      典，所為固屬不當，惟其犯後迭於警詢、偵查及本院審理
      時坦承全部犯行，足認其有悔意，並參酌其於行為時年齡
      尚輕，且罹有輕度精神發育遲緩之症狀，業如前述，及審
      酌其家庭生活狀況，信其經此偵、審教訓及科刑之宣告，
      應知所警惕而無再犯之虞，本院酌量上開各情因認對其所
      宣告之刑，均以暫不執行為適當，爰依刑法第74條第1項
      第1款規定，併予宣告如主文所示之緩刑期間，以啟自新
      。惟由被告違反本案之情節，足見欠缺守法信念，為強化
      其正確法治觀念，並深切記取本案教訓，督促其時時警惕
      ，避免再度犯罪，本院認除前開緩刑宣告外，尚有加諸被
      告一定負擔之必要，是依刑法第74條第2項第5款、第8款
      規定，命被告應於判決確定之日起2年內，向指定之政府
      機關、政府機構、行政法人、社區或其他符合公益目的之
      機構或團體，提供如主文所示時數之義務勞務，並接受法
      治教育課程3場次，併依刑法第93條第1項第2款規定，宣
      告緩刑期間付保護管束，以促其於緩刑期間徹底悔過。倘
      被告違反上開所定負擔情節重大，足認原宣告之緩刑難收
      其預期效果，而有執行刑罰之必要，依刑法第75條之1第1
      項第4款規定，得撤銷緩刑之宣告，併予敘明。
（八）沒收部分：
    ⒈按違禁物，不問屬於犯罪行為人與否，沒收之，刑法第38
      條第1項定有明文。查扣案如附表二編號1、2所示之空氣
      槍各1枝，均屬槍砲彈藥刀械管制條例第4條第1項第1款列
      管之違禁物，不問屬於犯罪行為人與否，均應依刑法第38
      條第1項規定沒收之。
　　⒉扣案如附表二編號3至11所示之物，均為被告所有，且分別
      係供被告事實一（一）、（二）製造、持有具殺傷力空氣
      槍所用之物，業據被告於本院審理期日陳明在卷（本院卷
      第162頁至第163頁），爰依刑法第38條第2項前段規定宣
      告沒收之。至於附表二編號12所示之物，並非違禁物，且
      與本案並無關聯，亦據被告於本院審理期日陳明在卷（本
      院卷第163頁），爰不宣告沒收，附此敘明。
據上論斷，應依刑事訴訟法第299 條第1 項前段，判決如主文(
依刑事判決精簡原則，僅記載程序法條)。
本案經檢察官莊琇棋到庭執行職務。
中    華    民    國    111   年    11    月    30    日
                  刑事第一庭  審判長法  官 蔡立群
                                    法  官 蔡政晏
                                    法  官 姚亞儒
以上正本證明與原本無異。
如不服本判決應於收受送達後20日內向本院提出上訴書狀，並應
敘述具體理由；其未敘述上訴理由者，應於上訴期間屆滿後20日
內向本院補提理由書（均須按他造當事人之人數附繕本）。「切
勿逕送上級法院」。
                                     書記官 潘正苓
中    華    民    國    111   年    11    月    30    日
附錄本案論罪科刑法條全文：
槍砲彈藥刀械管制條例第8條
未經許可，製造、販賣或運輸制式或非制式鋼筆槍、瓦斯槍、麻
醉槍、獵槍、空氣槍或第4條第1項第1款所定其他可發射金屬或
子彈具有殺傷力之各式槍砲者，處無期徒刑或5年以上有期徒刑
，併科新臺幣1千萬元以下罰金。
未經許可，轉讓、出租或出借前項所列槍砲者，處5年以上有期
徒刑，併科新臺幣1千萬元以下罰金。
意圖供自己或他人犯罪之用，而犯前二項之罪者，處無期徒刑或
7年以上有期徒刑，併科新臺幣1千萬元以下罰金。
未經許可，持有、寄藏或意圖販賣而陳列第1項所列槍砲者，處3
年以上10年以下有期徒刑，併科新臺幣7百萬元以下罰金。
第1項至第3項之未遂犯罰之。
犯第1項、第2項或第4項有關空氣槍之罪，其情節輕微者，得減
輕其刑。

附表一：
編號 主文欄 備註 1 潘弈成犯非法製造空氣槍罪，處有期徒刑壹年拾月，併科罰金新臺幣伍萬元，罰金如易服勞役，以新臺幣壹仟元折算壹日。 扣案如附表二編號1、3至11所示之物均沒收。 即事實欄一（一）所載犯行 2 潘弈成犯非法持有空氣槍罪，處有期徒刑壹年陸月，併科罰金新臺幣參萬元，罰金如易服勞役，以新臺幣壹仟元折算壹日。 扣案如附表二編號2、5至11所示之物均沒收。 即事實欄一（二）所載犯行 

附表二：
編號 物品名稱及數量 1 空氣槍1枝（槍枝管制編號：0000000000號；含高壓鋼瓶、狙擊鏡、測試鋁板、板手、消音管各1個、零件1 包） 2 空氣槍1枝（槍枝管制編號：0000000000號；含彈匣、狙擊鏡、腳架各1個、高壓鋼瓶2個、氣嘴2個） 3 蘋果手機1支（金色，含SIM卡，序號：000000000000000號） 4 金屬彈簧7個 5 銅珠1瓶 6 金屬彈珠（鋼珠）1瓶 7 7.62鉛彈11盒 8 CO2鋼瓶7個 9 空氣壓縮機1個 10 手動打氣機1個 11 尖頭鉛彈1盒 12 空氣手槍1枝（槍枝管制編號：0000000000號；含測試鋁板1個、缺彈匣）